臺灣臺北地方法院刑事判決　　　　　　　100年度訴字第399號
公　訴　人　臺灣臺北地方法院檢察署檢察官
被　　　告　王嘉文
上列被告因違反毒品危害防制條例案件，經檢察官提起公訴（10
0 年度毒偵字第405 號），被告於準備程序中就被訴事實為有罪
之陳述，經本院合議庭裁定改用簡式審判程序，本院判決如下：
    主  文
王嘉文施用第一級毒品，累犯，處有期徒刑玖月，扣案之第一級
毒品海洛因（毛重壹點陸公克；淨重零點捌公克）沒收銷燬，扣
案海洛因外包裝袋捌個及針筒壹支，均沒收；又施用第二級毒品
，累犯，處有期徒刑伍月，扣案之第二級毒品甲基安非他命（毛
重零點公克；淨重零點貳公克）沒收銷燬，扣案甲基安非他命
外包裝袋壹個及吸食器壹組，均沒收。應執行有期徒刑壹年，扣
案之第一級毒品海洛因（毛重壹點陸公克；淨重零點捌公克）、
第二級毒品甲基安非他命（毛重零點公克；淨重零點貳公克）
，均沒收銷燬，扣案海洛因外包裝袋捌個與針筒壹支，及甲基安
非他命外包裝袋壹個與吸食器壹組，均沒收。
    事  實
一、王嘉文前於民國91年間，因施用毒品案件，經本院以91年度
    毒聲字第1282號裁定送勒戒處所觀察、勒戒後，認有繼續施
    用毒品之傾向，經本院以91年度毒聲字第1530號裁定送強制
    戒治，嗣因戒治成效評定為合格，復經本院以92年度毒聲字
    第508 號裁定停止戒治，所餘戒治期間付保護管束，於92年
    7 月29日戒治期滿執行完畢，並由臺灣臺北地方法院檢察署
    檢察官以92年度戒毒偵字第160 號為不起訴處分確定。又於
    5 年內即96年間，因施用第1 級毒品案件，經本院以96年度
    訴字第1706號判決判處有期徒刑8 月確定，業於98年1 月13
    日執行完畢。詎猶不知悔改，竟基於施用第2 級毒品甲基安
    非他命之犯意，於100 年1 月26日下午某時許，在臺北市○
    ○區○○街300 巷36號1 樓住處，將甲基安非他命置入自製
    吸食器中燒烤吸食其煙霧之方式，施用第2 級毒品甲基安非
    他命1 次；另又基於施用第1 級毒品海洛因之犯意，於100
    年1 月27日凌晨1 時許，同在上揭住處，以注射針筒將摻有
    海洛因之水注入體內之方式，施用第1 級毒品海洛因1 次。
    嗣於100 年1 月27日上午10時40分許，經警持搜索票至上揭
    住處搜索，當場扣得第1 級毒品海洛因8 包（總毛重1.6 公
    克，總淨重約0.8 公克）、第2 級毒品甲基安非他命1 包（
    毛重0.3 公克，淨重0.2 公克），及被告所有分別供上開施
    用毒品之用之注射針筒1 支及自製吸食器1 組，並經警採集
    其尿液送驗，呈安非他命及甲基安非他命、嗎啡及可待因陽
    性反應，始悉上情。
二、案經臺北市政府警察局信義分局報告臺灣臺北地方法院檢察
    署檢察官偵查起訴。本院於準備程序進行中，王嘉文就被訴
    事實為有罪之陳述，經告知簡式審判程序之旨，並聽取各當
    事人之意見後，本院合議庭裁定由受命法官獨任進行簡式審
    判程序。
    理  由
一、上開犯罪事實，業據被告王嘉文坦承不諱（見本院卷第20頁
    反面），且經將其於上開時、地為警查獲後，經警對其所採
    得之尿液送交鑑驗結果，確呈嗎啡、甲基安非他命陽性反應
    ，此有臺灣尖端先進生技醫藥股份有限公司100 年2 月16日
    出具之濫用藥物尿液檢驗報告1 紙（見臺灣臺北地方法院檢
    察署100 年度毒偵字第405 號偵查卷，下稱偵卷第51頁）及
    臺北市政府警察局偵辦毒品案件尿液檢體委驗單1 紙（見偵
    卷第53頁）、扣押物品清單1 份（見偵卷第12頁至第14頁）
    等件在卷可稽，並有毒品初步鑑驗報告單1 紙（見偵卷第18
    頁）及扣案之海洛因8 包（總毛重1.6 公克、總淨重0.8 公
    克）與用畢海洛因毒品針筒1 支，及甲基安非他命1 包（毛
    重0.3 公克、淨重0.2 公克）與甲基安非他命自製吸食器1
    組（見偵卷第12頁至第14頁）、相片10張（見偵卷第19頁至
    第23頁）等件在卷可稽，足證被告任意性自白與事實相符，
    是本件事證明確，被告犯行堪以認定，應予依法論科。
二、按92年7 月9 日新修正之毒品危害防制條例刪除2 犯及3 犯
    之規定，一改修法前繁雜之處遇程序，僅將施用毒品者簡化
    區分為初犯、再犯，並認施用毒品者係屬病患性犯人，以觀
    察、勒戒戒除其身癮，並以強制戒治去除其心癮。經觀察、
    勒戒或強制戒治執行完畢釋放後，若係5 年後再犯該條例第
    10 條 施用毒品罪者，與同條例第20條第1 項、第2 項關於
    「初犯」之處理方式相同，檢察官應先聲請法院裁定令被告
    入勒戒處所觀察、勒戒，並視有無繼續施用毒品傾向，決定
    應予釋放、為不起訴之處分，或應聲請法院裁定令入勒戒處
    所強制戒治；若係5 年內「再犯」同條例第10條施用毒品罪
    者，依同條例第23條第2 項規定，檢察官則應依法追訴。觀
    諸該條例第20條第3 項之修正理由：「觀察、勒戒或強制戒
    治5 年後再犯者，顯見前所實施之觀察、勒戒或強制戒治已
    足以遮斷其施用毒品之癮，為期自新及協助其戒除毒癮，對
    此5年 後再犯者，爰明定仍適用初犯之規定，先經觀察、勒
    戒、強制戒治之程序。」及同條例第23條第2 項之修正理由
    ：「為配合簡化施用毒品犯之刑事處遇程序，並鑑於經觀察
    、勒戒或強制戒治執行完畢釋放後5 年內再犯者，其再犯率
    甚高，原據以實施之觀察、勒戒及強制戒治既已無法收其實
    效，自應施以刑事處遇。」，顯然如施用毒品者係前經觀察
    、勒戒或強制戒治等治療程序執行完畢5 年後，始再施用毒
    品之「初犯」，因前所執行之觀察、勒戒或強制戒治已足收
    戒除毒癮之效，自應重新執行觀察、勒戒或強制戒治等治療
    程序，並於治療程序執行完畢後，由檢察官為不起訴處分，
    毋庸對之追訴處罰；反之，在「再犯」之情形，因其先前所
    為治療程序顯未能收戒斷毒癮之效，且考量施用毒品者之再
    犯率偏高，乃簡化其刑事處遇程序，而逕予追訴處罰，不再
    施以治療程序。參酌上開立法理由，修正毒品危害防制條例
    就施用毒品者，祇於「初犯」及「5 年後再犯」二種情形，
    有其追訴條件之限制，即須於初犯經觀察、勒戒或強制戒治
    釋放後，5 年內均無施用毒品之行為，始能認其前所實施之
    觀察、勒戒或強制戒治已足遮斷毒癮，而得於5 年後再犯時
    ，再予適用初犯之規定，重行觀察、勒戒等程序。倘5 年內
    已經再犯，被依法追訴處罰，縱其第3 次（或第3 次以上）
    施用毒品之時間在初犯釋放5 年以後，即與「5 年後再犯」
    之情形有別，且因已於「5 年內再犯」，顯見其再犯率甚高
    ，原實施觀察、勒戒或強制戒治，已無法收其實效，而無5
    年戒斷期之存在，自無再經觀察、勒戒及強制戒治之必要，
    應由檢察官逕行起訴，始符新法修正之本旨。是被告曾於91
    年間，因施用毒品案件，經本院以91年度毒聲字第1282號裁
    定送勒戒處所觀察、勒戒後，認有繼續施用毒品之傾向，經
    本院以91年度毒聲字第1530號裁定送強制戒治，嗣因戒治成
    效評定為合格，復經本院以92年度毒聲字第508 號裁定停止
    戒治，所餘戒治期間付保護管束，於92年7 月29日戒治期滿
    執行完畢，並由臺灣臺北地方法院檢察署檢察官以92年度戒
    毒偵字第160 號為不起訴處分確定。又於5 年內即96年間，
    因施用第1 級毒品案件，經本院以96年度訴字第1706號判決
    判處有期徒刑8 月確定，業於98年1 月13日執行完畢等情，
    有臺灣高等法院被告前案紀錄表1 份附卷可考（見本院卷第
    4 頁至第14頁），被告於上開觀察勒戒及強制戒治程序執行
    完畢後，既曾於5 年內再犯毒品危害防制條例第10條之罪，
    則本次被告再犯毒品危害防制條例第10條之罪，自非屬毒品
    危害防制條例第20條第3 項所定「再犯」之情形，而應依法
    追訴，附此敘明。
三、核被告所為，係犯毒品危害防制條例第10條第1 項之施用第
    1 級毒品罪及同條例第10條第2 項之施用第2 級毒品罪。其
    持有第1 級毒品海洛因之低度行為，及持有第2 級毒品甲基
    安非他命之低度行為，應分別為施用之高度行為所吸收，均
    不另論罪。查被告有如事實欄所示之前案及執行紀錄，而於
    98年1 月13日縮刑期滿執行完畢，此有前揭臺灣高等法院被
    告前案紀錄表1 份在卷可考，其於有期徒刑執行完畢5 年內
    再犯故意再犯本件有期徒刑以上之罪，為累犯，均應依刑法
    第47條第1 項規定加重其刑。又被告所犯前開分別施用第1
    級毒品及第2 級毒品各1 次等罪間，犯意各別，罪名互殊，
    應予分論併罰。爰審酌被告前因施用毒品案件，經法院裁定
    送觀察勒戒、強制戒治及科刑後，竟仍無法戒除毒癮，復又
    再施用毒品，惟念其施用毒品乃戕害個人身心健康，尚未危
    及他人，其犯罪之動機、目的、手段、施用時間、施用次數
    及其智識程度，暨因犯後於本院審理時坦認全部犯行，是態
    度堪稱良好等一切情狀，就所犯上開各罪，分別量處如主文
    所示之刑，並依刑法第51條第5 款定其應執行之刑，以示懲
    儆。
四、此外，扣案之第1 級毒品海洛因（總毛重1.6 公克、總淨重
    0.8 公克），及第2 級毒品甲基安非他命（毛重0.3 公克、
    淨重0.2 公克），均應依毒品危害防制條例第18條第1 項前
    段規定，沒收銷燬，至上開毒品之海洛因外包裝袋8 個、甲
    基安非他命外包裝袋1 個、注射針筒1 支與自製吸食器1 組
    ，均為被告所有、保存毒品以供施用犯罪所用之物，業據被
    告供承在卷，均亦應依刑法第38條第1 項第2 款之規定沒收
    。
五、據上論斷，應依刑事訴訟法第273 條之1 第1 項、第299 條
    第1 項前段，毒品危害防制條例第10條第1 項、第2 項、第
    18條第1 項，刑法第2 條第1 項、第11條前段、第47條第1
    項、第38條第1 項第2 款、第51條第5 款，判決如主文。
本案經檢察官徐仕瑋到庭執行職務。
中    華    民    國    100   年    4     月    29    日
                  刑事第十七庭法  官  葉力旗
以上正本證明與原本無異
如不服本判決應於送達後十日內檢附理由向本院提出上訴狀
                              書記官  林碧華
中    華    民    國    100   年    4     月    29    日
附錄本案論罪科刑法條全文：
毒品危害防制條例第10條：
施用第1級毒品者，處6月以上5年以下有期徒刑。
施用第2級毒品者，處3年以下有期徒刑。